【裁判字號】    98,易,2239
【裁判日期】    981027
【裁判案由】    妨害自由
【裁判全文】
臺灣板橋地方法院刑事判決              98年度易字第2239號
公  訴  人  臺灣板橋地方法院檢察署檢察官
被      告  乙○○
上列被告因妨害自由案件，經檢察官提起公訴（98年度調偵字第
1318號），本院判決如下：
    主  文
乙○○以強暴妨害人行使權利，處拘役肆拾日，如易科罰金，以
新臺幣壹仟元折算壹日。
    事    實
一、乙○○係址設臺北縣蘆洲市○○路204巷6之12號三多利社區
    之住戶，而甲○○則係該社區管理委員會之主任委員，2 人
    因該社區之機車停車位問題而素有嫌隙，適於民國98年1 月
    12 日 中午12時7 分許，2 人在上開社區之中庭內巧遇，再
    因上開停車位問題發生爭執，乙○○竟拉扯甲○○，並將甲○○推倒在地（未造成傷害），甲○○因而前往警衛室，欲
    撥打電話報警處理，行使法律所賦予之權利，詎乙○○竟基
    於妨害人行使權利之犯意，跟隨甲○○至警衛室，於甲○○
    撥打電話之際，將電話切掉，不讓甲○○撥打電話，甲○○
    隨即向警衛丙○○借用手機，手機仍遭乙○○強行取走，之
    後，復強拉甲○○出警衛室，使甲○○無法報警行使法律所
    賦予之權利。嗣甲○○趁隙返回住處，始得報警處理，經警
    循線追查，始悉上情。
二、案經甲○○訴由臺北縣政府警察局蘆洲分局移送臺灣板橋地
    方法院檢察署檢察官偵查起訴。
    理    由
壹、程序方面：
    按刑事訴訟法第159 條第1 項雖規定，被告以外之人於審判
    外之言詞或書面陳述，除法律有規定外，不得作為證據。惟
    同法第159 條之5 第1 、2 項已規定，經當事人於審判程序
    同意作為證據，法院審酌該言詞陳述或書面陳述作成時之情
    況，認為適當者，亦得為證據。當事人、代理人或辯護人於
    法院調查證據時，知有第159 條第1 項不得為證據之情形，
    而未於言詞辯論終結前聲明異議者，視為有前項之同意（指
    同條第1 項之同意作為證據），此乃第159 條第1 項所容許
    ，得作為證據之例外規定之一。經查，本案被告乙○○及檢
    察官於言詞辯論終結前，均未就判決所引用之各該被告以外
    之人於審判外之陳述及所調查之證據主張有刑事訴訟法第15
    9 條第1 項不得為證據之情形，本院復審酌各該證據作成時
    並無違法及證明力明顯過低之瑕疵等情況，認為適當，是本
    案經調查之證據均有證據能力。至以下所引其餘非屬供述證
    據部分，既不適用傳聞法則，復查無違法取得之情事存在，
    自應認同具證據能力。
貳、實體方面：
一、訊據被告固坦承於前揭時、地與告訴人發生爭執，且於告訴
    人欲撥打電話報警時，將電話切掉，再取走告訴人向警衛丙○○所借用之手機後，復強拉甲○○出警衛室，致甲○○無
    法報警等情不諱，惟矢口否認有何妨害自由之犯行，辯稱：
    伊所以切掉告訴人電話，是為了要讓告訴人先行處理停車位
    的事情云云。惟查：
(一)、被告以上揭強暴之方法妨害告訴人行使權利之事實，為被告
    所供承不諱，並據證人即告訴人甲○○於警詢、偵查中及本
    院審理時指、證述綦詳，且核與證人即社區警衛丙○○於本
    院審理時結證情節相符，復有監視錄影帶翻拍照片16張在卷
    可稽，是被告確有妨害告訴人行使權利之犯行無訛。
(二)、至被告雖以前揭情詞置辯，然查，告訴人於前揭時地與被告
    發生爭執後，欲撥打警衛室之投幣式電話報警，惟旋遭被告
    切掉，告訴人遂請求警衛丙○○幫忙報警，又因丙○○不敢
    得罪住戶而未報警，告訴人旋再向丙○○借用手機，但又為
    被告強行取回給丙○○，最後，被告又強拉告訴人出警衛室
    等情，業據證人即告訴人甲○○於本院審理中結證屬實（見
    本院卷第26頁），是於案發當時，告訴人為報警處理其與被
    告間之紛爭，已採取各種可能之手段，但卻為被告一再施以
    強制力阻撓，然告訴人撥打電話或採取其他任何方式報警，
    本是告訴人得以合法行使之權利，是被告若無法律上之正當
    事由，即不得任意妨害告訴人行使權利。再參以證人即社區
    警衛丙○○於本院審理時結稱：告訴人到警衛室請伊報警時
    ，被告當時在場且說不需要報警，私底下處理就好，而告訴
    人認為伊是社區之警衛，可能不方便報警，所以告訴人就向
    伊借手機報警，而被告卻將告訴人手上之手機取走，再交回
    給伊，並說不要把人家的電話弄壞，但伊並未要求被告將伊
    手機取回，且告訴人表示要報警時，被告都在現場等語（見
    本院卷第24頁反面、第25頁) ，足認被告確已明知告訴人借
    用警衛室電話及丙○○之手機撥打電話之意在報警處理雙方
    之紛爭，徒憑己意為免公權力介入，竟執意以切掉或取走告
    訴人之電話或手機等強制手段，以達成「私下處理」之目的
    ，而以上揭強暴之方法妨害告訴人行使權利，即難認被告為
    上開行為時並無妨害他人行使權利之犯意。再者，被告於本
    院審理時亦自承：伊所以切掉告訴人使用之電話，抑或拿走
    告訴人手中之手機，都是為了要讓告訴人先處理停車位的事
    情等語（見本院卷第27頁反面），是被告於案發當時，所以
    用強暴手段妨害告訴人行使權利，係為使告訴人與之處理停
    車位爭議問題，惟告訴人是否要親自處理停車位問題，抑或
    報警尋求警方協助，告訴人都應有選擇之權利，被告並無權
    干涉與妨害，是被告竟執此為由，而有上開妨害告訴人行使
    權利之舉，益徵其確有妨害告訴人行使權利之犯意無訛。
(三)、綜上，被告上開所辯，並非足採，本案事證明確，被告妨害
    自由之犯行堪以認定，應依法論科。
二、核被告所為，係犯刑法第304 條第1 項之以強暴妨害他人行
    使權利罪。又被告於上開時地，於告訴人欲撥打電話報警時
    ，將電話切掉，再取走告訴人向警衛丙○○所借用之手機後
    ，復強拉甲○○出警衛室，致甲○○無法報警之行為，係於
    時間、空間均密接之情形下，基於單一強制之犯意的行為，
    為接續犯，屬實質上之一罪。爰審酌被告僅因機車停車糾紛
    而與告訴人發生爭執，竟以強暴手段妨害他人行使權利之犯
    罪動機、目的、手段，兼衡其並無前科，有臺灣高等法院被
    告前案紀錄表一份在卷可按，素行非惡，惟犯罪後未能與告
    訴人達成和解，並否認犯行、態度不佳等一切情狀，量處如
    主文所示之刑，併諭知易科罰金之折算標準，以資懲儆。
據上論斷，應依刑事訴訟法第299 條第1 項前段，刑法第304 條
第1 項、第41條第1 項前段，刑法施行法第1 條之1 第1 項、第
2項前段，判決如主文。
本案經檢察官李超偉到庭執行職務。
中    華    民    國    98    年    10    月    27    日
                  刑事第二庭    審判長法  官  李釱任
                                      法  官  彭全曄
                                      法  官  陳正偉
上列正本證明與原本無異。
如不服本判決，應於送達後10日內敘明上訴理由，向本院提出上
訴狀，上訴於本院第二審合議庭 (應附繕本) 。其未敘述上訴理
由者，應於上訴期間屆滿後20日內向本院補提理由書「切勿逕送
上級法院」。
                                      書記官  江文彬
中    華    民    國    98    年    10    月    27    日
附錄本案論罪科刑法條全文：
刑法第304條
以強暴、脅迫使人行無義務之事或妨害人行使權利者，處三年以
下有期徒刑、拘役或三百元以下罰金。
前項之未遂犯罰之。


司法院資訊處製作；財團法人民間司法改革基金會備份。
